臺灣高等法院刑事判決　　　　　　　　　　　　　九十三年度上訴字第一四三四號
　　上　訴　人
　　即　被　告　丙○○
　　選任辯護人　陳恩民　律師
　　　　　　　　魏早炳　律師
右上訴人因違反槍砲彈藥刀械管制條例案件，不服臺灣新竹地方法院九十二年度訴字
第一三九號，中華民國九十三年四月九日第一審判決（起訴案號：臺灣新竹地方法院
檢察署九十一年度偵字第二二○五號）提起上訴，本院判決如左：
    主  文
上訴駁回。
    事  實
一、丙○○明知未經許可，不得持有其他可發射子彈具有殺傷力之槍砲及具殺傷力之
    子彈，仍竟於民國（下同）九十一年四月二十一日十四時二十分許，持有仿ＣＯ
    ＬＴ廠半自動手槍製造具有殺傷力之改造玩具手槍一支（含彈匣一個）（槍枝管
    制編號0000000000號）及具有殺傷力之子彈三顆，並置放在皮包內後
    ，攜帶裝有前開槍、彈之皮包，夥同綽號「阿源」之不詳姓名年籍之成年男子及
    其他五名不詳姓名年籍之成年男子共七人，前往新竹縣芎林鄉○○村○鄰○○街
    一百九十八號甲○○住處，其中二人站在門口把風，丙○○、綽號「阿源」者及
    其餘不詳姓名年籍之成年男子共五人則進入屋內，由綽號「阿源」者向甲○○質
    問如何解決六合彩之債務問題，甲○○見對方來意不善，乃跑往二樓躲避，並從
    二樓跳至隔壁逃逸後報警，嗣警方據報後到達現場，丙○○見警方到場，迅即逃
    逸，並於逃離現場之際，將其所攜帶裝有上開槍、彈之皮包丟棄在新竹縣芎林鄉
    ○○村○鄰○○街二百零二號前某廂型車下，惟仍經警當場目睹，於同日十四時
    三十五分許，拾獲內裝有前開槍、彈之皮包，並扣得仿ＣＯＬＴ廠半自動手槍製
    造之改造玩具手槍一支（含彈匣一個）、子彈三顆及裝有前開槍、彈之皮包一只
    。
二、案經新竹縣警察局竹東分局報請臺灣新竹地方法院檢察署檢察官偵查起訴。
    理  由
一、訊據被告丙○○固坦承於前開時地夥同綽號「阿源」之不詳姓名年籍之成年男子
    ，前往被害人甲○○上址住處，嗣見警方到場，於逃離現場之際，將其所持之皮
    包丟棄，其後經警在該皮包中取出扣案槍、彈等情不諱，惟矢口否認有違反槍砲
    彈藥刀械管制條例犯行，辯稱：伊當天係幫人搬家，將近搬完之際，在門口看到
    「阿源」開車經過，「阿源」問伊待會有沒有事，伊說沒有，「阿源」即約伊外
    出喝酒，嗣卻被載往甲○○住處欲找朋友，其後發生爭執，雙方好像在談及金錢
    之問題。伊前往初始，根本未攜帶任何物品，係「阿源」看到警察到場後，將一
    個皮包交給伊，囑伊丟掉，伊即於逃離之際，將該皮包丟棄在新竹縣芎林鄉○○
    村○鄰○○街二百零二號前某廂型車下，不知道該皮包內置有槍、彈云云。惟查
    ：
(一)右揭犯罪事實，業據被害人甲○○於警詢、檢察官偵訊、原審調查及審理時證述
    ：當天我在我家對面人家幫忙喪事，聽到有人叫我，我就回家，回家時，看到我
    家門是開著的，門口最旁邊那扇玻璃門前的水槽那邊有二個男人，五個人在我屋
    內，被告也在來的人中，．．．手上有拿一個藍色手提包，我聽到口氣不對，又
    那麼多人，．．．之後我就往樓上跑，有．．．人追我上樓上，手上有拿槍等語
    在卷（見九十一年度偵字第二二○五號卷【以下簡稱第二二○五號偵卷】第三三
    、六六、八六頁、原審卷第十七、十八、二二、二三、一四四、一四五頁），核
    與證人即被害人甲○○之配偶乙○○於歷次警詢、檢察官偵訊、原審調查及審理
    時證稱：進入我家的是五個人，我老婆回來看到這麼多人，態度又不佳，所以就
    跑到二樓，．．．有人就追上去看，．．．我確定被告有拿一個包包。．．．之
    後警察就來了，他們就亂了。當時他們跑掉時，我沒有見到有人把東西交給被告
    。我看到警察捉住被告，．．．廂型車底下有一包東西，那是一個包包，有拉鍊
    ，．．．後來打開看，裡面是一支槍和三顆子彈。皮包是警察抓住被告時，被告
    順手丟下去的等情節大致相符（見第二二○五號偵卷第九頁背面、原審卷第七四
    、一四○、一四一頁）。雖被害人甲○○先後證稱：「有六、七名年青人擅自侵
    入伊住宅，持槍恐嚇我拿錢出來」、「五個人進來我家，從個人袋子中拿出一把
    手槍」、「有三個人邊追我邊亮槍」（見第二二○五號偵卷第六六頁、原審卷第
    十八、二三頁）、「五個人手中均有拿手提包」（見第二二○五號偵卷第六六頁
    、原審卷第十七頁）、「被告有追我上去，也有持槍」（見原審卷第十八、十九
    、一四五頁）等語，證人乙○○證稱：「在樓下時我沒有看到有人亮槍」（見第
    二二○五號偵卷第十頁背面）、「我看到被告、綽號阿源者及一位上去樓上又下
    來的人手上有拿包包」（見原審卷第一三七頁）、「帶班大哥問甲○○錢是不是
    要給我們，我老婆就馬上跑到樓上去，帶班大哥就說你們上去看一看」（見原審
    卷第七二頁）、「有三個人追上去，綽號阿源者和被告在樓下，被告在我家時都
    是在樓下」（見原審卷第一三七、一四一頁）、「當天有五個人來，我老婆從對
    面回來看到這麼多陌生人，且對方態度不佳，我老婆就跑到二樓並從二樓跳下逃
    走，該五人當中有二人有拿手提包，這名（指被告丙○○）有無拿手提包我沒注
    意。我在樓下時，就沒有看到有人將手槍亮出來」等語，對於案發當時被告、綽
    號「阿源」者及其餘不詳姓名年籍之成年男子等人數，在被害人甲○○上址住處
    樓下時是否已經亮槍、有幾人亮槍、共計有幾人持手提包及被告是否持槍在手等
    情節，先後及分別證述之內容或有不一致，惟按證人業經踐行嚴格證明程序，其
    陳述或有部分前後不符，或相互間有所歧異時，究竟何者為可採，乃法院得本其
    自由心證予以斟酌，非謂一有不符或矛盾，即應認其全部均為不可採信，尤其關
    於行為動機、手段及結果等之細節方面，證人之證言，有時或有予以隱藏之可能
    ，然其基本重要關鍵事實之陳述，若確與事實相符時，仍非不得採信。經查：(1)
    被害人甲○○及證人乙○○前後及分別供述關於綽號「阿源」者和被告及其餘不
    詳姓名年籍之成年男子之人數或有差異，但被害人甲○○供稱當時在門口最旁邊
    那扇玻璃門前的水槽處有二個男子，另有五個人在屋內等語，應計有五人前往，
    另所稱：「有三個人邊追我邊亮槍」、「五個人手中均有拿手提包」，係指其接
    觸過程對於在場人之動態行為描述，難認有矛盾不一之情形。至證人乙○○固證
    稱：「當天有五個人來．．．」等語，應係指其所目睹進入屋內之人，與被害人
    甲○○供述之情節難謂不一致之情形。(2)證人乙○○於警詢及原審調查時固證稱
    ：被告有沒有手拿皮包，我沒注意等語《見第二二○五號偵卷第十頁、原審卷第
    七三頁》，但於原審審理時證稱：被告有拿包包，當時係因一時緊張，所以未講
    被告有拿包包等語《見原審卷第一四一頁》，而衡情證人乙○○於案發當時因突
    遇有不認識之人進入住處，是以僅注意帶頭之人之動態，事後回想，思及被告之
    舉止，方確認被告有持皮包之情事，尚與常情相符，難認其所述前後矛盾。(3)至
    關於在被害人甲○○上址住處樓下時是否已經亮槍、有幾人亮槍、共計有幾人持
    手提包及被告是否持槍在手等，被害人甲○○及證人乙○○分別證述之內容或有
    不一致，但關於被告進入屋內，並持有有扣案皮包，以及該只皮包嗣經警查獲，
    自內取出扣案槍彈等情，大致相符，自難僅以彼等所述枝節末端之事實尚有差異
    ，即否認被害人甲○○及證人乙○○所為前開基本重要關鍵事實陳述之真實性。
    況被告於原審審理時亦供述：當時聽到警察來了，我就將包包隨手丟到車下，之
    後就看到甲○○跑出來喊著他們拿槍等語（見原審卷第一七○頁），參以被告棄
    置之皮包確查獲扣案之槍彈等情，足見被害人甲○○指訴被告持有槍枝乙節，非
    屬空言，否則如被告所辯：伊從頭至尾，均不知扣案皮包中所裝物品為槍彈，亦
    不知現場有槍等語屬實，何以被害人甲○○如何得知前往其住處之人攜帶槍彈，
    此亦足證明被害人甲○○及證人乙○○證述被告曾前往其等住處，且當時持有扣
    案之皮包乙節，與事實相符，自堪採信。至辯護人雖辯稱：被害人甲○○前後供
    述矛盾百出，不近情理，且扣案之仿ＣＯＬＴ廠半自動手槍製造之改造玩具手槍
    一支（含彈匣一個）、子彈三顆係於警方打開皮包後始得知，且彈匣、子彈都裝
    在槍身之內，被害人甲○○如何能看出被告持有的即係警方查扣之前開槍彈，且
    被害人甲○○所供與其夫乙○○證稱並未注意被告有無拿手提包以及未看見有人
    將手槍亮出等語不符，是以被害人甲○○指訴被告於進入其住處時即持手本案扣
    案槍彈乙節，尚乏確據證明屬實，自應為被告有利之認定云云。惟查：證人甲○○及乙○○所證或有部分出入，然非即全然不得採信，有如前述，且被告持有扣
    案之皮包，皮包內嗣經查獲槍、彈等情，係屬事實，是以被害人甲○○據以認為
    被告持有之槍彈即係警方查扣之槍彈，即非無由，辯護人仍執陳詞，指稱證人甲○○之證詞不足採，為無理由。
(二)證人即承辦警員葉雲淦於原審調查時證稱：當時接獲通報，就前往現場處理，發
    現從一百九十八號有四到五位年輕人走出來，我們就馬上停車。其中最後一名是
    被告，他的腋下夾著一個包包，神色很匆忙，我們馬上上前盤查，他就跑給我們
    追，其他幾位也都跑了，被告就把腋下的皮包往二百零二號一部九人座的車子下
    面丟，我們就馬上抓住被告，把皮包取出，打開看，發現裡面有九○改造手槍、
    彈匣，而三顆子彈都已經上膛，我們就依違反槍砲彈藥刀械管制條例罪嫌將他逮
    捕。當時我們是開巡邏車及穿制服，那幾位年輕人是從一百九十八號走出來，看
    到我們的巡邏車才開始跑等語（見原審卷第三六至三七頁），衡情被告如不知所
    持有之皮包內藏有扣案之槍彈，何以於見到警員前來時，即倉惶逃逸，並將該皮
    包丟棄於路旁車下，足見被告所辯伊事先不知「阿源」交待伊丟掉之物係槍彈，
    更無意持有，當時「阿源」突然將手提袋丟給伊，伊來不及反應，就隨手丟到旁
    邊云云，無非空言，不足採信。
(三)此外，復有仿ＣＯＬＴ廠半自動手槍製造之改造玩具手槍一支（含彈匣一個）及
    子彈三顆等物扣案足資佐證（九十一年度黃保管字第○四三號及九十一年度彈保
    管字第○三三號，扣押物品清單見第二二○五號偵卷第十八、十九頁，扣押物品
    照片見第二二○五號偵卷第十二頁）。扣案之前揭槍彈經送鑑定結果，手槍部分
    認係由仿ＣＯＬＴ廠半自動手槍製造之玩具槍金屬槍身與土造金屬槍管、土造金
    屬滑套組合而成之改造手槍，機械性能良好，可供擊發子彈使用，認具殺傷力；
    子彈三顆均係土造子彈，具直徑約九點九四釐米金屬彈頭，採樣一顆試射，可擊
    發，認具殺傷力等情，有於九十一年六月十一日所出具刑鑑字第○九一○一○五
    七○七號槍彈鑑定書一份在卷可稽（見第二二○五號偵卷第五六至六三頁）。
(四)被告雖辯稱：當時是綽號「阿源」者找伊出去喝酒，其後被載至甲○○家找朋友
    ，伊根本不知發生何事云云，證人蘇國華於原審調查時亦證稱：當時伊和被告一
    起幫朋友搬家，搬到一半，有一臺白色轎車，在搬家的地方按喇叭，被告就跑出
    去看，過一會兒，跑回來說之前酒店的客人阿晚（音譯）（應係「阿源」之誤）
    要找其等去喝酒，因為伊當天肚子不舒服，所以伊沒有去等語（見原審卷第二七
    頁），然依證人蘇國華之證述內容，當時係被告出去後折返告知有人相邀要去喝
    酒，足見證人蘇國華並非親耳聽聞該輛白色轎車中之人所述內容，是以果如被告
    所辯綽號「阿源」者係邀其去喝酒，其始應邀同往，已非無疑。況綽號「阿源」
    者如係邀約被告喝酒，乃綽號「阿源」者及其餘不詳姓名年籍之成年男子所前往
    之處竟係甲○○之居住處及一般民宅，而非供人飲酒作樂之處，此亦與常理有違
    ，足見被告前開所辯，要係飾卸之詞，尚難置信。
(五)被告固另辯稱：係「阿源」將包皮交給伊，叫伊丟掉，伊不知裡面裝有何項物品
    云云，然證人乙○○證稱：當時那幾位男子跑掉時，伊沒有看到有人把東西交給
    被告，伊也沒有看到他們在交換皮包等語（見原審卷第七四、一三九頁），證人
    葉雲淦亦證稱：伊看到的就是被告腋下夾著皮包，伊沒有看到有其他的人將皮包
    交給被告等語（見原審卷第三七頁），互核相符，再者，證人葉雲淦證述伊到場
    後，被告和其餘成年男子正自甲○○住處走出，伊並未見到有人將該皮包交予被
    告．．．當時他們是走出來，是看到我們的巡邏車才開始跑等語，證人乙○○於
    警詢時亦供稱：．．．帶頭者叫三名男子下樓該帶頭者就叫我請我老婆下來，我
    要到樓上他們也不准．．．電話響了也不準我接聽．．．，大約過了六、七分鐘
    ，該名帶頭者就說在十秒鐘後你老婆沒下來，我們就走，他們在讀秒到九秒時警
    察就到了，他們看到警方到了就往門外走，其中有一名男子將一只手提包丟到我
    鄰居家前一部箱型車底下．．．等語，足見被告及綽號「阿源」者當時已發現警
    方到場，衡情前開裝有槍彈槍彈如非被告持有，被告何以會甘冒遭警方查緝之危
    險，無端收受號「阿源」者交付裝有槍彈之皮包，欲行棄置，況綽號「阿源」既
    已發現警方到來，當知及時將槍彈隱匿或藏置，自無任意交付被告之理，且被告
    如不知皮包內裝有槍彈，綽號「阿源」者亦任意無將上揭皮包交予被告，而自曝
    其持有槍彈並遭他人指證之虞，凡此均足認定被告所辯不實，不足採信。辯護人
    雖辯稱：被告及「阿源」等人係於甲○○宅內即看到警方，且當警車開著警示燈
    前來，其紅色刺眼之警示燈光速，勢必比車速更快閃到甲○○住處，從而「阿源
    」於甲○○宅內發現警方前來時，為避免攜帶槍彈被逮，乃將槍丟予被告，囑其
    丟掉，並先行一步步出甲○○住處，被告因「阿源」此突然之舉動，雖愕然遲疑
    ，但物以到手，故略為頓遲，旋即殿後二、三公尺隨之外出，並將之丟於箱型車
    之下，而為葉雲淦瞄見走出門外殿後之被告腋下夾有皮包，並不足為奇云云。惟
    查：綽號「阿源」之成年男子如有意將其所持有之槍械丟棄，當可自行為之，何
    須透過被告代為丟棄，否則被告如遭逮捕，非無供出綽號「阿源」之虞，綽號「
    阿源」此舉無異增加其自身之危險，與常情不合。再者，證人即員警葉雲淦於原
    審證稱只摸到皮包外部，應該可以摸得出來裡面放置的物品是槍，而且拿起來超
    乎一般皮包之重量等語，衡情被告攜該皮包在場，且與其同行之綽號「阿源」等
    與被害人甲○○有談判之舉，嗣見警方到達後復將皮包棄置，參以被害人甲○○
    供稱當時有人亮槍等情，被告豈能諉為不知其內係裝有槍彈，辯護人執此爭辯，
    亦無足取。
(六)扣案之槍枝送驗結果，經以氰炳烯酸酯方式檢驗，未發現指紋等情，固有新竹縣
    警察局九十一年十二月二十四日（九一）竹縣警刑四字第○九一○○四八四九三
    號函一份在卷足稽（見第二二○五號偵卷第一一○頁），然本案係於九十一年四
    月二十一日十四時三十五分許查獲，嗣上揭槍枝於九十一年十二月二十三始行送
    驗，有上揭函文所載內容為憑，足見鑑定當時隔查獲時已八月有餘，期間歷經鑑
    定是否有殺傷力及偵審提示等程序，多人持有加上無意間之觸摸擦拭，致無法鑑
    定出扣案槍枝上有任何人之指紋，與常情無違，參以前開槍枝曾經送請內政部警
    政署刑事警察局（有如前述）鑑定是否有殺傷力，其後亦未發現有指紋等情，亦
    見前開指紋鑑定尚不足作為有利於被告之認定。辯護意旨以本案扣案之前開槍械
    並未發現被告之指紋，可認該槍械非被告所持有云云，尚屬無據，自不足採。
(七)告訴人甲○○雖供稱：有人上樓追我時，有持槍等語，然無法證明係被告本人取
    出槍枝，而其他在場之人即令有取出其它槍枝之行為，但該部分槍彈並未扣案，
    已無法證明係屬具有殺傷力之槍枝或子彈，且乏確據認定被告就該部分持有槍彈
    之行為與綽號「阿源」者及其他人等有犯意聯絡或行為分擔，自難認定被告與綽
    號「阿源」者及其餘成年男子間具有共犯關係，附此敘明。
(八)綜上所述，被告所辯無非事後卸責之詞，不足採信，其持有前揭可發射子彈具有
    殺傷力之改造玩具手槍及子彈，事證明確，犯行洵堪認定。
二、被告丙○○未經許可，持有扣案槍彈，核其所為，係犯槍砲彈藥刀械管制條例第
    十一條第四項之未經許可持有可發射子彈具有殺傷力之改造玩具手槍罪及同條例
    第十二條第四項之未經許可持有子彈罪。被告同時持有前開改造槍彈之行為，係
    以一持有行為同時觸犯未經許可持有其他可發射子彈具有殺傷力之改造玩具手槍
    及未經許可持有子彈二罪名，應依刑法第五十五條想像競合犯之規定，從一重之
    槍砲彈藥刀械管制條例第十一條第四項之未經許可持有可發射子彈具有殺傷力之
    改造玩具手槍罪處斷。公訴意旨雖認被告與綽號「阿源」者及其餘不詳姓名年籍
    之成年男子間就上揭犯行具有犯意聯絡及行為分擔，然為被告所堅決否認，且綽
    號「阿源」者及其餘不詳姓名年籍之成年男子等均無法傳喚到庭查證，復查無其
    他積極證據足資認定被告就上揭犯行間與綽號「阿源」者及其餘成年男子間有犯
    意聯絡或行為分擔，自難認定係屬共犯。
三、原審同此認定，因依槍砲彈藥刀械管制條例第十一條第四項、第十二條第四項，
    刑法第十一條前段、第五十五條、第四十二條第二項，罰金罰鍰提高標準條例第
    二條，現行法規所定貨幣單位折算新臺幣條例第二條各規定，於審酌被告明知具
    殺傷力之改造玩具手槍及子彈均係管制物品，未經許可不得持有，竟仍持有，並
    攜往甲○○住處，恃此增加聲勢，犯罪所生損害不可謂不大，暨本案犯罪手段、
    情節及被告之智識程度、品行、犯後一再否認犯行，態度不佳等一切情狀，量處
    有期徒刑二年，併科罰金新台幣十二萬元，罰金部分並諭知如易服勞役，以銀元
    三百元即新台幣九百元折算一日，並以公訴人雖求刑有期徒刑二年六月，惟審度
    被告僅非法持有扣案槍彈，尚未造成實際危害，且持有時間並非長久等情，認以
    量處上開有期徒刑及併科罰金為適當，另扣案可發射子彈具有殺傷力之仿ＣＯＬ
    Ｔ廠半自動手槍製造之改造玩具手槍一支（含彈匣一個，槍枝管制編號0000
    000000號）及具有殺傷力之改造子彈二顆，均為違禁物，併依刑法第三十
    八條第一項第一款之規定宣告沒收。至扣案之改造子彈一顆，雖具殺傷力，惟因
    於送鑑時試射，非屬違禁物，自無從宣告沒收，另扣案之皮包一只，雖為裝置上
    揭槍彈之物，然被告始終否認為其所有，且乏其他積極證據認定係屬被告所有，
    乃不予宣告沒收。核其認事用法，俱無違誤，量刑亦甚允洽。被告上訴意旨，仍
    執陳詞，指摘原判決不當，為無理由，應予駁回。
據上論斷，應依刑事訴訟法第三百六十八條，判決如主文。
本案經檢察官吳國南到庭執行職務。
中　　　華　　　民　　　國　　九十三　　年　　　八　　　月　　二十六　　日
                              臺灣高等法院刑事第六庭
                                  審判長法  官  陳　春　秋
                                        法  官  王　麗　莉
                                        法  官  高　明　哲
右正本證明與原本無異。
如不服本判決，應於收受送達後十日內向本院提出上訴書狀，其未敘述上訴之理由者
並得於提起上訴後十日內向本院補提理由書（均須按他造當事人之人數附繕本）。
                                        書記官  李  垂  福
中　　　華　　　民　　　國　　九十三　　年　　　八　　　月　　二十七　　日
附錄：本案論罪科刑法條全文
槍砲彈藥刀械管制條例第十一條第四項：
未經許可，持有、寄藏或意圖販賣而陳列第一項所列槍砲者，處一年以上七年以下有
期徒刑，併科新臺幣七百萬元以下罰金。
